【裁判字號】    94,上更(一),582
【裁判日期】    950519
【裁判案由】    違反貪污治罪條例等
【裁判全文】
臺灣高等法院臺南分院刑事判決     94年度上更(一)字第582號
上  訴  人
即  被  告  乙○○
指定辯護人  本院公設辯護人  辛○○
上  訴  人
即  被  告  丙○○
選任辯護人  林瑩蓉  律師
上  訴  人
即  被  告  庚○○
選任辯護人  卓平仲  律師
上列上訴人因違反貪污治罪條例等案件，不服臺灣臺南地方法院
92年度訴字第152號中華民國93年8月26日第一審判決（起訴案號
：臺灣臺南地方法院檢察署90年度偵字第7236號、91年度偵字第
834號、91年度偵字第2785號、91年度偵字第13067號），提起上
訴，判決後，經最高法院第一次發回，本院判決如下：
    主  文
原判決撤銷。
乙○○共同意圖使女子與他人為性交之行為，而容留以營利為常
業，處有期徒刑壹年。
扣案之軟膏壹條、已使用過之保險套參個、未使用過之保險套陸
拾參個、沾有精液之保險套壹個均沒收。
丙○○、庚○○均無罪。
    事  實
一、乙○○與黃馨儀（民國○○年○月○日生，經檢察官為緩起訴處
    分）及另一不詳姓名之成年男子共同基於意圖使女子與他人
    為性交之行為，而媒介、容留以營利之犯意聯絡，自民國（
    下同）九十年四月間起至同年六月二十三日止，共同在台南
    市○○路○段一四五號七樓經營「周雨樺咖啡美容店」，或
    在該店內、或同路段三百五十六號三樓，或府東街一百三十
    之三號五樓等處，容留並媒介大陸地區女子莫秀平、葉麗斌
    、林珍、張運榮（以上大陸女子妨害風化部分均由檢察官另
    為不起訴處分）等人與不特定男客為性交易行為（內容為性
    交行為或猥褻行為由男客指定），再以每月新台幣（下同）
    一萬元之代價僱用乙○○充為該「周雨樺咖啡美容店」之經
    理，另以每日八百元之代價雇請陳健群（通緝中）負責將不
    特定男客自不同地點引導前往設在台南市○○路○段一四五
    號七樓「周雨樺咖啡美容店」等三處所，與大陸地區女子莫
    秀平、葉麗斌、林珍、張運榮等人為性交易之行為，每次性
    交易價格除林珍部分向客人收取三千五百元外，其餘三名大
    陸女子則向客人收取二千五百元，黃馨儀等人則對每位客人
    分別抽取一千三百元（林珍部分）或八百元（其餘三人）牟
    利，乙○○、黃馨儀與另一不詳姓名之成年男子等三人並以
    上開收入，賴以維生，並以之為常業。嗣於九十年六月二十
    三日凌晨一時四十分至五十分許，為警持搜索票前往「周雨
    樺咖啡美容店」內、同路段三五六號三樓，及府東街一三０
    之三號五樓等處搜索，當場查獲男客林慶禮、張文癸、陳志
    旭與大陸女子莫秀平、張運榮及林珍進行性交易行為，並當
    場逮捕黃馨儀、乙○○、陳健群，並扣得乙○○、黃馨儀所
    有供犯罪所用之軟膏壹條、未使用過之保險套陸拾參個、沾
    有精液之保險套壹個及其等所有供犯罪預備用之未使用過之
    保險套63個。
二、案經台南市警察局第一分局、第四分局、第五分局報請台灣
    台南地方法院檢察署檢察官及法務部調查局台南市調查站移
    送同署檢察官偵查起訴。
    理  由
壹、有罪部分（即被告乙○○妨害風化部分）：
一、訊據上訴人即被告乙○○，矢口否認有上開犯行，辯稱：「
    伊只受僱於黃馨儀擔任人頭，每月固定領取一萬元，並於警
    員臨檢時，前往簽名，至店內之營業內容伊不清楚，不知有
    從事色情交易」等語。
二、惟查，台南市○○路○段一四五號七樓黃馨儀所經營之「周
    雨樺咖啡美容店」有使婦女與他人為性交之行為，業經黃馨
    儀、服務生陳家興、大陸女子莫秀平、葉麗斌、林珍、引導
    客人之陳健群及男客林慶禮、張文癸、陳志旭等人，分別於
    警訊、偵查及原審審理時供證明確（見警卷一第十一、二三
    、二五、二七、三一、三二，警卷三第十、十一頁，偵字第
    七二三六號卷第八、十一、十三、十五、十六、九十頁，原
    審卷一第三四、六八頁），復有軟膏壹條、已使用過之保險
    套參個、未使用過之保險套陸拾參個、沾有精液之保險套壹
    個扣案可稽，足見被告等所經營之該美容店等三處確有妨害
    風化之情事。
三、至被告乙○○雖辯稱：伊未投資十萬元，僅在「周雨樺咖啡
    美容店」擔任人頭，每月領取一萬元之代價，於警查獲時出
    面頂罪，店內營業內容伊不知情云云，然查被告於警訊及偵
    查時，均供認曾出資十萬元（見警卷一第五頁、偵字第七二
    三六號卷第十二頁），且黃馨儀亦稱被告乙○○確屬股東無
    誤（見偵字第七二三六號卷第十六頁），故其所辯未投資「
    周雨樺咖啡美容店」僅擔任人頭一節已不足取，況被告既自
    承擔任人頭，每月領取一萬元，並於警臨檢時出面，該「周
    雨樺咖啡美容店」係從事色情交易，並有多名大陸女子在內
    ，復有陳健群引導男客與店內小姐為性交易行為，被告若非
    知情，黃馨儀何須每月給付一萬元之費用，是其所辯完全不
    知該店係從事色情經營之性質，顯悖常理，不足採取；是被
    告乙○○與黃馨儀及不詳姓名之成年男子有共犯前述妨害風
    化之情事，並恃以維生，以之為常業，事證明確，犯行堪以
    認定。又依檢察官起訴書犯罪事實欄記載：黃馨儀除在台南
    市○○路○段一四五號七樓經營「周雨樺咖啡美容店」外，
    並自八十九年八月間起，在同市○○○路○段開設「Ａ蜜護
    膚坊」經營色情等情，而被告乙○○於原審供稱：「（問：
    對於黃馨儀陳稱你原本為人頭，後來變成正式股東，你並經
    營『Ａ蜜』有何意見？）『Ａ蜜』也是我擔任人頭。」、「
    （問：你擔任人頭是否每個月拿一萬元？）是的，『Ａ蜜』
    那邊我分到兩個月而已。」、「（問：黃馨儀供稱你擔任人
    頭一年多，領了十多萬元？）沒有這回事，『Ａ蜜』部分兩
    個月而已，我只拿了兩萬元而已，『周雨樺』部分差不多領
    了七個月左右。」、「（問：『Ａ蜜』與『周雨樺』是否每
    個月皆領一萬元？）是的。」等語（見原審卷一第一０九頁
    、卷二第六四、六五頁），黃馨儀於原審亦陳稱：「『Ａ蜜
    』是由乙○○擔任人頭兼老闆，至於『周雨樺咖啡美容店』
    ，乙○○是人頭沒有錯。」、「他是人頭也是股東，『周雨
    樺咖啡美容店』部分，乙○○是人頭，但是『Ａ蜜』則是人
    頭與股東雙重身分。」（見原審卷一第一０九、一三三頁）
    ，核其二人所供情節相符，堪認為真實，惟遍查全卷，並未
    發現『Ａ蜜護膚坊』有容留或媒介女子與不特定男子從事性
    交行為，則被告乙○○就此部分，並無具體事證，證明有從
    事容留或媒介不特定女子與不特定男子從事性交行為之情形
    ，此部分應認不構成犯罪，附此說明。
四、按刑法上所謂常業犯，係指反覆以同種類之行為目的之社會
    活動職業性犯罪而言，亦即恃犯罪以維生，縱令同時兼操持
    其他職業，仍無礙其為常業犯罪，非謂常業犯必須別無其他
    正當職業始克構成，最高法院八十二年台上字第二０七一號
    判例可資參照。另行為人意圖使女子與他人為猥褻行為，而
    容留以營利為常業之低度行為，應為意圖使女子與他人為性
    交行為，而容留以營利為常業之高度行為吸收；而常業媒介
    之低度行為，亦為高度之常業容留行為所吸收，均不另論罪
    。核被告乙○○所為，係犯刑法第二百三十一條第二項之意
    圖使女子與他人為性交，而容留以營利為常業之罪。被告乙○○與黃馨儀及不詳姓名成年男子，就本件犯行，有犯意之
    聯絡及行為之分擔，應論以共同正犯。
五、原審法院認被告乙○○罪證明確，予以論罪科刑，固非無見
    。惟查(一)按刑法第二百三十一條第一項之罪，係以意圖使男
    女與他人為性交或猥褻行為，而引誘、容留或媒介以營利者
    ，為其構成要件，原判決論處被告乙○○同條第二項之意圖
    使女子與他人為性交，而容留以營利為常業罪，惟事實欄僅
    記載乙○○與黃馨儀等人共同經營「周雨樺咖啡美容店」，
    並媒介、容留大陸女子莫秀平等人及其他已滿十八歲之女子
    與不特定男客為「性交易行為」，至所稱「性交易行為」之
    具體態樣為何？係指「性交之行為」或「猥褻之行為」，或
    二者兼而有之，則未具體載明，似有未洽。(二)原判決事實欄
    又記載乙○○、黃馨儀等人在「周雨樺咖啡美容店」，除容
    留、媒介大陸女子外，亦媒介其他已滿十八歲之女子與男客
    為性交易行為，然查台南市○○路○段一四五號七樓之「周
    雨樺咖啡美容店」內，並無容留、媒介「其他已滿十八歲之
    女子」與男客性交易之情節（按原陳健群被逮捕時所陪同之
    已滿十八歲女子張雲雯係帶往台南市○區○○路二段一一八
    號十樓，並非前開周雨樺咖啡美容店，應認與本案無關【見
    台南市警察局第四分局南市警四刑偵字第一八五號卷】），
    原判決就此未予說明，亦有不合。(三)原判決事實欄載述「乙○○與黃馨儀同在台南市○○路○段一百四十五號七樓黃馨
    儀所經營之『周雨樺咖啡美容店』內媒介並容留大陸地區女
    子莫秀平、葉麗斌、林珍、張運榮等人暨其他已滿十八歲之
    女子在該咖啡美容店內與不特定男客為性交易行為」等語，
    然並查無其他已滿十八歲之女子在該咖啡美容店內與不特定
    男客為性交易行為之情形，及漏予記載「在同路段三百五十
    六號三樓及府東街一百三十號之三五樓等處」，亦為該店營
    業處所，事實認定，仍有違誤。被告乙○○上訴意旨空言否
    認犯罪，指摘原判決不當，雖無理由，惟原審此部份判決既
    有上開可議之處，自應由本院予以撤銷改判。爰審酌被告乙○○為養家活口貪圖小利，甘為色情業者之人頭，共同參與
    犯罪，犯罪所生危害較實際經營者為輕等一切情狀，量處如
    主文第二項所示之刑，以資懲儆。又扣案之軟膏一條、已使
    用過之保險套三個、沾有精液之保險套一個，係被告乙○○
    、黃馨儀等人所有，供犯罪所用之物，另未使用過之保險套
    六十三個係其等所有供犯罪預備用之物，爰均依刑法第三十
    八條第一項第二款之規定均宣告沒收。
貳、無罪部分（即被告庚○○、丙○○瀆職部分）：
一、公訴意旨另以：被告庚○○自八十七年九月三十日起，在台
    南市警察局第一分局擔任「周雨樺咖啡美容店」所在地之刑
    責區警員，丙○○自八十九年初起至九十年四月十六日止擔
    任前述分局後甲派出所之警員，均係依據法令從事偵查犯罪
    職務之公務員。而黃馨儀自八十九年八月間起與友人在後甲
    派出所轄區○○○○○路二段經營「Ａ蜜護膚坊」，適在丙○○之刑責區內。庚○○自八十九年三月十五日起至同年五
    月十五日止，按月向黃馨儀收取一萬五千元之賄賂，總計收
    受賄賂四萬五千元，作為不取締黃馨儀周雨樺咖啡美容店經
    營色情之代價；丙○○則自八十九年八月間起至九十年二月
    間止，按月由黃馨儀透過綽號「陳姐」（原名陳慶文現已改
    名為己○○）之轉交收取三萬元之賄賂，總計收受二十一萬
    元之賄賂作為不取締黃馨儀前開「Ａ蜜護膚坊」經營色情之
    代價。嗣於九十年六月二十三日凌晨一時四十分至五十分許
    ，為警持搜索票至台南市○○路○段一四五號七樓之「周雨
    樺咖啡美容店」內、同路段三五六號三樓，及府東街一三０
    之三號五樓等處搜索，當場查獲男客林慶禮、張文癸、陳志
    旭與大陸女子莫秀平、張運榮及林珍進行性交易行為，當場
    逮捕黃馨儀、乙○○、陳健群等人，並扣得帳冊一本、帳單
    二張、宣誓書二張、行動電話四支、王朝干紅葡萄酒記事簿
    一本、咖啡色記事簿一本、劉雅如身分證一張、葉麗斌中華
    民國旅行證一張、葉麗斌出境登記表一張、軟膏一條、張運
    榮出境登記表一張、張運榮中華民國旅行證一張、張運榮中
    華人民共和國結婚證書影本一張、張運榮常住人口登記卡影
    本二張、使用過之保險套三個、未使用過之保險套六十三個
    、周雨樺咖啡美容店名片二十七張、沾有精液之保險套一個
    、鑰匙四支等物，再據黃馨儀於警訊及偵查中之指證，循線
    查獲庚○○、丙○○二人對於違背職務上之行為，分別收受
    黃馨儀所交付之四萬五千元及二十一萬元之賄賂。黃馨儀於
    九十年六月下旬，因其與友人合夥開設「Ａ蜜護膚坊」，為
    警查獲後損失不貲，亟思重新復業，遂透過友人戊○○向丙○○求情，丙○○復承前開收受賄賂之概括犯意，於九十年
    六月下旬某日透過戊○○向黃馨儀藉詞「借貸十萬元」為名
    ，黃女知悉丙○○收受賄賂之意，佯表示沒有十萬元僅能給
    予二萬元，經丙○○默認後，黃馨儀即透過其員工吳仲豪將
    二萬元賄賂交予丙○○收受。因認被告庚○○、丙○○犯貪
    污治罪條例第四條第一項第五款之違背職務收賄罪云云。
二、按犯罪事實應依證據認定之，無證據不得認定犯罪事實，不
    能證明被告犯罪者，應諭知無罪之判決，刑事訴訟法第一百
    五十四條第二項、第三百零一條第一項分別定有明文。又事
    實之認定，應憑證據，如未能發現相當證據，或證據不足以
    證明，自不能以推測或擬制之方法，以為裁判基礎。而認定
    不利於被告之事實，須依積極證據，茍積極證據不足為不利
    於被告事實之認定時，即應為有利於被告之認定，更不必有
    何有利之證據。另認定犯罪事實所憑之證據，雖不以直接證
    據為限，間接證據亦包括在內，然而無論直接或間接證據，
    其為訴訟上之證明，須於通常一般之人均不致有所懷疑，而
    得確信其為真實之程度者，始得據為有罪之認定，倘其證明
    尚未能達到此一程度，而有合理之懷疑存在時，致使無從形
    成有罪之確信，根據「罪證有疑，利於被告」之證據法則，
    即不得遽為不利被告之認定，亦有最高法院四十年臺上字第
    八六號、三十年上字第八一六號及七十六年度臺上字第四九
    八六號判例可資參照。
三、公訴人認上訴人即被告庚○○、丙○○涉犯貪污治罪條例第
    四條第一項第五款之違背職務收賄罪，無非係以黃馨儀於警
    訊及偵查中之指證為主要論據。
四、訊據被告庚○○、丙○○固均不否認於上開時間內曾擔任黃
    馨儀所經營色情行業商店之刑責區內之刑警，惟均堅決否認
    有向黃馨儀收受賄賂之犯行，被告庚○○辯稱：【伊於八十
    七年原任職於臺南市警察局第一分局刑事組，並自八十九年
    二月起至五月底責任分配轄區為龍山里、泉南里（周雨樺咖
    啡美容店為其責任區），惟主要任務係著重於毒品、槍枝之
    查緝，為了解轄區內治安狀況，曾至「周雨樺咖啡美容店」
    查訪，並留下手機號碼予黃馨儀要求提供線索，因其所屬之
    分局常取締黃馨儀所經營前述色情店，引起黃馨儀不滿，始
    檢舉伊收賄，事實上伊並無向黃馨儀收受任何賄款】等語。
    被告丙○○辯稱：【伊雖為黃馨儀所經營「Ａ蜜護膚坊」之
    轄區刑警，黃馨儀亦曾要求伊幫忙，但伊告以不得從事違法
    色情行為，並無包庇或收受黃馨儀之賄款，係黃馨儀為脫免
    刑責，且認其所經營的色情商店係伊從中作梗而遭取締，懷
    恨在心，故予誣陷，至於證人吳仲豪所述拿兩萬元給伊，係
    伊私人向戊○○調借的，且已償還，並非賄款】等語。
五、經查：
（一）關於被告庚○○部分：
    (1)公訴人認被告庚○○收受賄款，無非單憑黃馨儀之指訴、
      查扣之帳冊中有被告庚○○0000000000之手機
      號碼及法務部調查局之測謊報告為論據，惟被告則堅決否
      認有向黃馨儀收取賄款之犯行，而黃馨儀又無提出其行賄
      之人證或物證以證明其指訴屬實，且其指訴又甚多矛盾（
      詳如後述），檢察官復以其當污點證人，為博得減輕刑責
      寬典（業經檢察官為緩起訴），則其有利於己而不利於被
      告庚○○之供述，是否與事實相符，仍應調查其他事證，
      不能僅憑黃馨儀片面供述，遽為不利於被告之認定。
    (2)黃馨儀對於致送賄款部分，於警訊及偵查時指稱：「庚○○本人到周雨樺咖啡美容店內，自稱是剛調來的刑事管區
      ，我遂於八十九年三月十五日在該店內交付一萬五千元作
      為規費避免被取締，直到八十九年五月十五日共計交付過
      三次。」（見警卷一第三頁），於偵查時改稱：「庚○○
      的錢是請他打點其他同事，保障我店在轄區之正常營運。
      」，嗣於調查站訊問時改稱：「庚○○於八十九年三月十
      五日晚上十時許，單獨一人來我店索取三月份規費一萬元
      ，我當場於客廳交給他現金一萬元，其後他又以同樣方式
      向我索取二次一萬元規費，前後三次共收三萬元規費。」
      （見偵字第七二三六號卷第十四、九三、二０四頁），原
      審則稱：「庚○○本人每個月親自到我店裡拿一萬五千元
      。」（見原審卷一第三八頁、原審卷二第六一頁），其所
      述交付賄款之金額或為一萬五千元或為一萬元，而庚○○
      收賄款之動機或為新上任自己要索取或為打點其他同事，
      保障其店內在轄區之正常營運，其指訴前後不符並自相矛
      盾。
    (3)黃馨儀對庚○○涉本案收受賄款部分，早於八十九年四月
      間，向臺南市警察局督察室檢舉，經督察室調查其責任區
      之同類行業負責人王壽山、鄭圳家、陳柏軒等均未發現被
      告庚○○有索賄情事，且黃馨儀亦自承因當日酒醉，已不
      記得報案之詳細內容，如有造成誤會，願道歉等情，因查
      無索賄事證，僅調整其責任區，而未予處分，有臺南市警
      察局九十四年二月一日南市警督字第０９４１１０００５
      ８號函及所附之調查筆錄、調解書等附卷可按（見上訴卷
      第一一七至一二七頁），另曾受僱於黃馨儀之證人甲○○
      於其所犯妨害風化案件時，亦證稱：「負責人黃馨儀他在
      我應徵時告訴我說，如果我被警察抓到時不能說是她指使
      的……。」、「我還知道她如果有警察要查緝她這一家公
      司不法行為時，她就去誣告，我所知道的就有第一分局刑
      事組的三名員警就因為公事公辦要查緝該公司不法行為，
      黃馨儀就故意誣告這三名員警，害這三名員警被調查並調
      職。」，在該案黃馨儀亦承認甲○○為其新進員工，業經
      本院上訴審調借臺灣臺南地方法院九十一年訴字第五四一
      號有關卷證核查無誤（見原審九十一年訴字第五四一號卷
      第八０、八一頁），又於本院審理時結證稱：「（問：你
      知道這件事，有親自聽黃馨儀說？）這是她本人在公司當
      場對我及一些同事說的。」、「（問：當時是你親耳聽到
      她說的？）是。」、「（問：當時她如何說？）我進公司
      才幾天，她說如果被抓，不要怕，像她被抓就緊咬他們不
      放，說他們收錢。」、「她說有一案件，她咬三警察，我
      不知道何案件。」等語（見本院本審卷第一六七至一七一
      頁），顯見黃馨儀確有為脫免其刑責，而誣指員警收賄之
      前例。又其於調查站訊問時指稱：庚○○於八十九年三月
      間到其店內表示其為剛到任刑事管區，並遞給名片，惟經
      搜索該店結果，僅扣得帳冊中有庚○○之電話號碼，並無
      庚○○之名片，顯見其所述誇大不實。又證人壬○○（八
      十九年四月至九十年四月為台南市第一分局刑事組小隊長
      ）、丁○○（八十九年四月至九十年四月任職台南市警察
      局第一分局）均證稱：查緝是有違法情事才查緝，查訪是
      自己轄區內探訪，查緝大部分是同一小組實施，查訪則是
      個人有自己刑事責任區，會排到自己轄區內的商家去查訪
      ，查訪時可留名片或電話給商家。查訪不用紀錄，發現有
      異狀再回去反應規劃勤務擴大臨檢等語（見本院本審卷第
      一九０至一九七頁），足證被告庚○○所辯，伊留電話給
      黃馨儀，僅希望其提供槍、毒等線索，尚非無據，殊難單
      憑黃馨儀前後矛盾之指訴，即為不利被告之認定。
    (4)至公訴人又以被告庚○○未曾親自取締該店之違法，及經
      法務部調查局就其針對(一)其未向黃馨儀收錢。(二)其未按月
      拿一萬五千元等情事測謊時，呈說謊反應，有該局九十年
      七月十九日（９０）陸(三)字第９０１３３９０７號函（見
      七二三六號偵查卷第八七頁），並經證人（即測謊鑑定人
      ）周潤德供證被告根據儀器顯示生理反應圖是有效圖形，
      可以研判被告確實有說謊反應部分。惟按測謊鑑定，係依
      一般人在說謊時，會產生遲疑、恐懼、不安等心理現象，
      乃利用測謊儀器將受測者之上開情緒波動反應情形予以紀
      錄，用以判別受測者所供述之真實性，倘受測者愈想壓抑
      其謊言所產生之情緒，在測謊儀器上愈會產生明顯之情緒
      波動反應，反之，則無此不實之波動反應，從而測謊鑑定
      結果，如就否認犯罪有不實之情緒波動反應，固得供審判
      上之參酌，惟不得採為有罪判決之唯一憑據（最高法院八
      十七年台上字第三三三九號判例參照），故測謊之作用，
      僅在提供補助性之參考，其本身並無獨立之證據力，本案
      被告庚○○部分，查無確切證據足以證明其有收受賄賂之
      犯行，已如上述，雖測謊結果，呈說謊反應，揆諸上開說
      明，難採為有罪判決之唯一憑據。本院前審傳訊證人梁清
      輝訊問關於查緝妨害風化案件，上級有無指示第三組在辦
      理查緝可否個別行動？或為任何指示？答以：「分局長有
      指示全分局不能單獨行動查緝。」，另台南市警察局第一
      分局於九十四年四月十九日以南市警一刑字第０９４４１
      ２５６７７０號函覆：「本分局對於查緝妨害風化案件，
      業務單位（第一組）及第三組均有負有主動查緝之權責，
      至如何查緝需事先簽請單位主管核可，個人不得單獨進行
      查緝。」等語（見上訴卷第一六六、一八七頁），是以，
      妨害風化案件之查緝既須先簽請單位主管核可，且須小組
      一起行動，不能單獨進行，自難以被告庚○○未曾親自取
      締該店違法，即推定其有收賄包庇之犯行。
（二）關於被告丙○○部分：
    (1)公訴人認被告丙○○收受黃馨儀之賄款，亦僅憑黃馨儀之
      指訴、證人吳仲豪、戴宗勤、戊○○之證詞、扣案之帳冊
      及測謊報告等為論據，惟被告丙○○堅決否認有向黃馨儀
      收取賄款之犯行，而黃馨儀又無提出其行賄之人證或物證
      以證明其指訴為真實，且其指訴又甚多矛盾（詳如後述）
      ，檢察官復以其當污點證人，為博得減輕刑責寬典（業經
      檢察官為緩起訴），是其有利於己而不利於被告丙○○之
      供述，仍應調查其他確切事證，以證明是否與事實相符。
    (2)據黃馨儀指稱：其係透過綽號「陳姐」（原名陳慶文現已
      改名為己○○）之轉交，按月交付三萬元之賄賂予被告丙○○，總計交付賄款二十一萬元作為不取締之代價乙節，
      經原審傳訊證人己○○結證供稱：「黃馨儀、丙○○二人
      我均認識，且均為好友，但絕未按月自黃馨儀處取得三萬
      元轉交丙○○，我從未當白手套。」、「我反對黃馨儀開
      設護膚坊，不可能替黃馨儀轉交賄款給丙○○做交際費。
      」，於本院審理時證稱：「（問：八十九年時，有介紹黃
      馨儀給丙○○認識？）那不算介紹，那時丙○○在我那裡
      ，我與他以前就認識，只是我不知道他叫丙○○，那一天
      他剛好路過我家，黃馨儀也到我家坐，她才告訴我丙○○
      的名字，黃馨儀要開護膚坊，要我介紹她與丙○○認識，
      剛好丙○○回頭又來我家，我禮貌上請丙○○關心她一下
      。」等語（見本院本審卷第一五七頁），而黃馨儀亦稱：
      其交付給己○○時，並無任何第三人在場，亦無法證明此
      事（見原審卷一第五七至五九頁），是以黃馨儀指控將賄
      款交予己○○再轉交丙○○乙情，尚難採信。
    (3)依查獲之卷附黃馨儀所載帳單所列（附於警卷一第五二頁
      ），據黃馨儀於九十年六月二十三日警訊供稱：「帳冊內
      八十九年十二月四日二萬元及十二月十一日一萬元交際費
      予龍姐，是由丙○○本人駕車至Ａ蜜護膚店附近打手機連
      絡我至其車上交付，打點為避免該店被警取締。」，惟於
      九十一年四月三十日偵查中改稱：「這些帳冊是司機陸敬
      中記載，問他較清楚，因為當時說過叫他記帳，我就忘了
      。」，九十一年十二月十七日調查站訊問時又稱：「八十
      九年十二月四日二萬元及十二月十一日一萬元及十二月十
      三日二萬元，此三筆錢都是由陸敬中交給陳姓大姐，至於
      為何支出我已記不得，詳情要問陸敬中。」，九十一年十
      二月二十六日偵查中再改稱：「八十九年十二月四日二萬
      元我記得好像龍姐親戚要結婚，她抱怨說沒有錢包紅包，
      所以我交二萬元給她。」（見警卷一第二頁反面，偵字第
      七二三六號卷第一六四反面、二一五頁，偵字第八七六一
      號卷第三二反面至三三頁），上開款項，黃馨儀或稱係親
      自交付，或稱是司機陸敬中交付，或稱係交給丙○○打點
      為避免該店被警取締，或稱交給龍姐親戚結婚紅包云云，
      所述前後岐異矛盾，另陸敬中亦稱：「僅知陳姓大姐為黃
      馨儀之朋友，我並不認識。」等語（見偵字第七二三六號
      卷第二０九頁），況依帳單所列黃馨儀先後於八十九年十
      二月二日三萬元、十二月四日二萬元、十二月十一日一萬
      元、十二月十三日二萬元、十二月十八日四千元均交予被
      告丙○○供交際費，則其於八十九年十二月間交付丙○○
      之交際費高達八萬四千元，核與其所述每月交付三萬元之
      數額亦不相符，益證黃馨儀所述不實。參以另曾受僱於黃
      馨儀之證人甲○○於其所犯妨害風化案件時亦稱：如被警
      察查獲不能說是黃馨儀指使的，且警察要查緝這一家公司
      不法行為時，就去誣告警察以脫罪等情，已如上述，足證
      黃馨儀之指訴不實而不可採。
    (4)至黃馨儀指稱：丙○○於九十年六月下旬透過戊○○向其
      借貸十萬元為名，而達其索賄之實，嗣僅借其二萬元，證
      人吳仲豪亦供稱上情屬實，認此部分亦為賄賂一節，惟查
      ：被告丙○○向戊○○借用二萬元，純屬私人借貸關係，
      與黃馨儀之行賄款無涉，業據戊○○於調查站供稱：「九
      十年八月間，丙○○曾向我要借五萬元，當時因我父親生
      病住奇美醫院，手頭不便，恰巧黃馨儀打電話給我，我即
      向黃馨儀借十萬元，黃馨儀說她手頭只有二萬元，可借我
      ，並約在我住處旁的統一超商，她會派人將二萬元交給我
      ，我再將錢交給丙○○，所以那筆錢是丙○○向我借的，
      不是他向黃馨儀借的。」（見偵字第一三０六七號卷第七
      頁），原審審理時亦稱：「丙○○不曾透過我向黃馨儀借
      過錢，丙○○曾因需用向我借二萬元，但過二、三天就還
      我。」、「我與黃馨儀借貸是事實，後來我確實請丙○○
      來向我拿二萬元，但是這筆錢是我借給丙○○的，這是單
      純的借貸關係。」、「我是以自己名義向黃馨儀借錢……
      。」、「（問：你向黃馨儀借五萬元時，有否向她說是丙○○要借的？）沒有，我是在事後黃馨儀問我說為何借得
      那麼急，我才坦白跟她講是丙○○要借的。」（見原審卷
      一第一一０、一一一、一三三、卷二第十二頁），故戊○○借予丙○○之二萬元，雖由戊○○向黃馨儀所借貸，但
      戊○○並未事先告知係丙○○所借用，應屬私人間之借貸
      關係，至借款有無償還部分，黃馨儀於九十一年七月十二
      日調查站訊問時稱：「（問：妳前次筆錄稱丙○○透過戊○○向妳借十萬元，妳手頭不便，只有請吳仲豪拿二萬元
      給丙○○，丙○○事後有無還妳二萬元？）丙○○雖口頭
      上向我借錢，事實上是向我索賄，並沒有還的意思所以我
      在九十年八月間Ａ蜜護膚坊遭警方查獲，股東重組再開幕
      ，丙○○以店內發生案件遭查獲，需額外再加三萬元交際
      費用打點時，我在該三萬元中扣除前述二萬元，實際上只
      給一萬元，所以該二萬元不是借款。」，但於九十一年七
      月八日調查站訊問時卻稱：「九十年八月間Ａ蜜護膚坊遭
      警方查獲，股東重組再開幕，丙○○以店內發生案件遭查
      獲，需額外再加三萬元交際費用打點，我如數照給。」、
      「九十年八月間Ａ蜜護膚坊遭警方查獲，停業一星期期間
      ，丙○○透過戊○○向我洽借十萬元，我手頭不便，只好
      派吳仲豪拿二萬元至戊○○住處。」，於九十一年十月七
      日偵查中稱：「Ａ蜜護膚坊被抓要重新開業，丙○○要求
      多加三萬元的費用，第一個月要給六萬元，所以我才扣除
      這二萬元，只給他四萬元。」（見偵字第七二三六號卷第
      二０、二０五至二０七頁），就此二萬元之借款及還錢之
      經過，或稱借款在Ａ蜜護膚坊遭警方查獲前，或稱在Ａ蜜
      護膚坊遭警方查獲後，停業一星期期間，丙○○始透過戊○○向其洽借，前後所述，自相矛盾。縱如黃馨儀所述丙○○曾向其借用二萬元屬實，惟既屬借款，又已償還，亦
      難單以黃馨儀所憶測之「以借貸為名，而達其索賄之實」
      ，遽認上開借款即屬賄款，從而證人吳仲豪、戴宗勤雖均
      證明知道被告丙○○曾向黃馨儀借錢，亦不能執為被告不
      利之認定。雖黃馨儀於警詢時指稱被告丙○○開ＢＭＷ名
      車至Ａ蜜護膚店收取賄款云云，顯見被告丙○○應為有資
      力之人，何以需向戊○○借款二萬元？惟經本院函詢財政
      部台灣省南區國稅局台南市分局有關被告丙○○及其妻之
      財產歸屬資料，該局於九十四年十二月七日以南區國稅南
      市二字第０９４００５８６１８號函覆檢送之財產清單，
      被告任職後甲派出所刑責區時，被告丙○○夫妻名下均無
      財產，亦無ＢＭＷ汽車，足見被告丙○○當時財務狀況並
      非充裕，其向友人借貸不無可能，亦不違背常理。
    (5)至公訴人又以：被告丙○○未曾親自取締該店違法及經法
      務部調查局就其針對(一)其未向黃馨儀收錢。(二)其未按月拿
      三萬元等情事測謊時，呈說謊反應，有該局九十年七月十
      日（九０）陸２字第９０１３３９０７號函並經證人周潤
      德供證，其僅憑測謊結果並不足為被告不利認定之理由，
      與前述庚○○部分理由所述相同，茲不贅述。
（三）綜上所述，公訴人指述被告庚○○、丙○○收受賄賂部分
      其為訴訟上之證明，仍未達於通常一般之人均不致有所懷
      疑，而得確信其為真實之程度，根據「罪證有疑，利於被
      告」之證據法則，自應為有利被告之認定。此外又查無其
      他任何積極證據足認被告等有上述犯行，其犯罪既不能證
      明，依法應諭知無罪之判決。原審對此部分，未予詳察，
      遽予論處被告等罪刑，尚有未合，被告庚○○、丙○○上
      訴意旨，否認犯罪，指摘原判決此部分不當，為有理由，
      應由本院將原判決此部分撤銷，並均諭知庚○○、丙○○
      無罪之判決。
據上論結，應依刑事訴訟法第三百六十九條第一項前段、第三百
六十四條、第二百九十九條第一項、第三百零一條第一項，刑法
第二十八條、第三十八條第一項第二款、第二百三十一條第二項
，判決如主文。
本案經檢察官徐松奎到庭執行職務。
中    華    民    國    95    年    5     月    19    日
                  刑事第四庭    審判長法  官  吳志誠
                                      法  官  陳珍如
                                      法  官  林勝木
以上正本證明與原本無異。
如不服本判決，應於收受本判決後十日內向本院提出上訴書狀。
其未敘述上訴理由者並得於提起上訴後十日內向本院補提理由書
狀（均須按他造當事人之人數附繕本）「切勿逕送上級法院」。
                                      書記官  吳秋賢
中    華    民    國    95    年    5     月    19    日
附錄法條：
刑法第二百三十一條：
意圖使男女與他人為性交或猥褻之行為，而引誘、容留或媒介以
營利者，處五年以下有期徒刑，得併科十萬元以下罰金。以詐術
犯之者，亦同。
以犯前項為常業者，處一年以上七年以下有期徒刑，得併科三十
萬元以下罰金。
公務員包庇他人犯前二項之罪者，依各該項之規定加重其刑至二
分之一。

司法院資訊處製作；財團法人民間司法改革基金會備份。
